【裁判字號】    97,交易,681
【裁判日期】    971210
【裁判案由】    業務過失傷害
【裁判全文】
臺灣臺中地方法院刑事判決             97年度交易字第681號
公  訴  人  臺灣臺中地方法院檢察署檢察官
被      告  乙○○
上列被告因業務過失傷害案件，經檢察官提起公訴（97年度偵字
第7827號），本院判決如下：
    主    文
乙○○犯業務過失傷害罪，處拘役伍拾伍日，如易科罰金，以新
臺幣壹仟元折算壹日。
    犯罪事實
一、乙○○以駕駛計程車為業，為從事駕車業務之人；其於民國
    96 年7月8日晚上10時15分許，駕駛車牌號碼3Q-923號營業
    用小客車，沿臺中市○○路由西往東方向行駛，行經臺中市
    ○○路與正義街之交岔路口時，本應注意汽車行經行車管制
    號誌交岔路口，轉彎車應讓直行車先行，並隨時採取必要之
    安全措施，而依當時情況並無不能注意之情事，竟疏未注意
    及此，率爾於該交岔路口左轉正義街，致與沿臺中市○○路
    由東往西方向直行，亦疏未注意行經管制號誌交岔路口，超
    速行駛且未充分注意車前狀況之甲○○所騎乘之車牌號碼YI
    Y-891號重型機車發生擦撞，甲○○因而人車倒地，受有右
    側股骨骨折之傷害。乙○○於肇事後未離開現場，並在據報
    趕往現場處理之員警面前當場承認為肇事人而自首犯罪，再
    於其後本案偵查及審理程序時均到庭接受裁判。
二、案經甲○○告訴臺灣臺中地方法院檢察署檢察官偵查起訴。
    理    由
一、訊據被告乙○○矢口否認有何業務過失傷害犯行，辯稱：伊
    左轉時雖已超過斑馬線，但當時伊遠遠的就看到2台機車駛
    來，告訴人騎的很快，車子碰撞致告訴人倒地後，告訴人的
    頭在伊車子的車輪下，如果伊車子當時是在行經中一定會壓
    到告訴人的頭，足見伊當時是在停止狀態下遭告訴人騎乘機
    車撞擊，伊並沒有未讓直行車先行的過失行為云云；然查，
    上開犯罪事實業據告訴人甲○○於偵查中指述綦詳，且按轉
    彎車應讓直行車先行，道路交通安全規則第102條第1項第7
    款定有明文，本件被告乙○○於車禍事故發生時其駕車行徑
    係沿臺中市○○路左轉正義街行駛，其係轉彎車，依上揭規
    定理應禮讓直行車先行，惟依卷附道路交通事故現場圖所示
    ，被告所駕營業小客車所在位置顯已侵入對向車道之行駛範
    圍中，是其車輛與告訴人所駕機車發生碰撞之位置係於車右
    前葉子板，又倘被告所駕車輛係處於停止狀態，而非行進中
    ，則以告訴人騎乘機車自對向車道駛來，縱係超速行駛，見
    被告停駛路中之車輛，依一般人駕駛車輛遇見危險狀態時所
    產生之本能反射動作，理應會加以閃避，應無可能直接衝撞
    上去，而未能及時閃避之原因，應係被告駕車正欲左轉而行
    駛中致超速行駛至該路口之告訴人，因未注意車前狀況，且
    因閃避不及，始發生本件車禍事故，被告上開無駕駛過失行
    為之辯稱，實與事實不符，無足憑採；況本件車禍事故經送
    臺灣省臺中市區車輛行車事故鑑定委員會鑑定結果，鑑定意
    見認為：「乙○○駕駛營小客車於交岔路口左轉彎時未讓
    對向直行車先行，與甲○○駕駛重機車超速行駛而未注意
    車前狀況，並隨時採取必要之安全措施。」，有該委員會97
    年7月30日中市行字第0975402271號函所附臺中市區970295
    案鑑定意見書在卷足參，再經臺灣省車輛行車事故覆議鑑定
    委員會鑑定結果，研議結論照原鑑定意見，惟意見文字改為
    「乙○○於夜間駕駛營小客車，行經行車管制號誌交岔路口
    ，左轉時未注意讓對向直行車先行，與甲○○於夜間駕駛重
    機車，行經行車管制號誌交岔路口，超速行駛且未充分注意
    車前狀況，同為肇事原因。」，此亦有該委員會97年9月12
    日覆議字第0976203514號函附卷可考，此外，並有道路交通
    事故現場圖、調查報告表(一)、(二)、談話紀錄表、補充資料表
    、自首情形紀錄表、交通事故現場照片、臺中市○○○道路
    交通事故初步分析研判表及告訴人甲○○提出澄清綜合醫院
    、中山醫學大學附設醫院、中興醫院等出具之診斷證明書附
    卷可資佐證，被告上開業務過失傷害犯行，洵堪認定，應依
    法論科。
二、按刑法上所謂業務，係指個人基於其社會地位繼續反覆所執
    行之事務，其主要部分之業務固不待論，即為完成主要業務
    所附隨之準備工作與輔助事務，亦應包括在內（最高法院71
    年台上字第1550號判例意旨參照）。又汽車駕駛人之駕駛工
    作，乃隨時可致他人身體生命於危險之行為，並係具有將該
    行為繼續，反覆行使之地位之人。因此應有經常注意俾免他
    人於危險之特別注意義務，故其駕駛車輛本屬其社會活動之
    一，在社會上有其特殊之屬性（地位），其本於此項屬性（
    地位）而駕車，自屬基於社會生活上之地位而反覆執行事務
    ，因之，在此地位之駕車，不問其目的為何，均應認其係業
    務之範圍（最高法院75年度台上字第1685號判例意旨參照）
    ，亦不因其駕駛時為上班或下班時間而有差別（最高法院92
    年度台上字第4251號判決意旨參照），也不問其駕車時間、
    目的及車輛種類（大、小、客、貨車）而有異 (最高法院96
    年度台上字第1313號判決意旨參照)。查被告乙○○以駕駛
    計程車為業，係從事駕車業務之人，業據被告自白在卷，核
    其所為，係犯刑法第284條第2項前段之業務過失傷害罪。又
    被告於肇事後，並未離開現場，且在據報趕往現場處理之員
    警面前當場承認為肇事人而自首犯罪，再於其後本案偵查及
    審理程序時均到庭接受裁判，此觀卷附臺中市○○○道路交
    通事故肇事人自首情形紀錄表甚明，被告既已合於法定自首
    之要件，自得依刑法第62條前段之規定減輕其刑。爰審酌本
    件交通事故之肇事原因係被告乙○○於夜間駕駛營小客車，
    行經行車管制號誌交岔路口，左轉時未注意讓對向直行車先
    行，而告訴人甲○○於夜間騎乘重機車，行經行車管制號誌
    交岔路口，超速行駛且未充分注意車前狀況同為肇事因素，
    被告於本件車禍之過失情節、智識程度，暨被告迄今尚未與
    告訴人達成民事和解，及被告於本院審理時否認犯行，未見
    悔悟等一切情狀，量處如主文所示之刑，並諭知易科罰金之
    折算標準，以示懲儆。另被告以告訴人甲○○係因酒醉駕車
    致釀成本件車禍事故為由，聲請本院向醫院函調告訴人之酒
    測資料，惟本案接受刑事審判之被告係被告乙○○，並非告
    訴人甲○○，倘告訴人甲○○確係因酒醉駕車而與有過失，
    亦無礙本件認定被告有駕駛過失行為責任之成立，因認無調
    查之必要，附此敘明。
據上論斷，應依刑事訴訟法第299條第1項前段，刑法第284條第2
項前段、第41條第1項前段、第62條前段，刑法施行法第1條之1
第1項、第2項前段，判決如主文。
中    華    民    國    97    年    12    月    10    日
                  刑事第十三庭  法  官  許月馨
上正本證明與原本無異。
如不服本判決，應於收受送達後10日內向本院提出上訴書狀（應
敘述具體理由並附繕本）。
上訴書如未敘述理由，應於上訴期間屆滿後20日內補提理由書於
本院。
                                書記官  黃美雲
中    華    民    國    97    年    12    月    10    日
附錄論罪科刑法條
中華民國刑法第284條
（過失傷害罪）
因過失傷害人者，處6月以下有期徒刑、拘役或5百元以下罰金，
致重傷者，處1年以下有期徒刑、拘役或5百元以下罰金。
從事業務之人，因業務上之過失傷害人者，處1年以下有期徒刑
、拘役或1千元以下罰金，致重傷者，處3年以下有期徒刑、拘役
或2千元以下罰金。


司法院資訊處製作；財團法人民間司法改革基金會備份。
